臺灣臺中地方法院刑事判決
111年度訴字第855號
公  訴  人  臺灣臺中地方檢察署檢察官
被      告  林清貴



選任辯護人  周志峰律師                 
上列被告因過失致死等案件，經檢察官提起公訴(110年度偵字第
39899號)，本院判決如下：
    主    文
林清貴犯過失致人於死罪，處有期徒刑參月，如易科罰金，以新
臺幣壹仟元折算壹日。
    犯罪事實
一、林清貴與王月香係配偶，渠等與其胞兄林家銘及其子女林建
    鋒、林佩旻共同居住在臺中市○區○村路0段000巷00號居所，
    林清貴本應注意上址房屋之構造及設備安全具有維護責任，
    並應注意電池充電器等用電設備之使用安全，以防止電池及
    充電器充電時因電器過熱不慎引發火災危險，前於民國110
    年9月30日19時許，在前開居所1樓客廳，拆卸電動起子之軟
    包鋰電池後，疏未注意應使用合法相容充電器進行充電，逕
    將該電池組裝在鉛酸電池之充電器上，並使用電視櫃東北側
    之電源延長線進行充電，而於同日23時許，欲上樓睡覺之際
    ，亦未將該軟包鋰電池拔除或關閉延長線電源，迄於110年1
    0月1日3時許，該充電器因充電過熱燒損爆裂引發火災，致
    屬於現供人使用住宅之上開建築物1樓客廳、廚房、2、3樓
    房間、騎樓停放之機車及擺放物品燒損燒失嚴重，已達破壞
    建築物主要效用之燒燬程度，火勢並迅速延燒至隔鄰
　　住宅及物品，致屬於現供人使用住宅之賴裕元所有位在臺中
    市○區○村路0段000巷00號建築物騎樓水泥被覆層樓頂板、大
    門鐵捲門高處及西側木質裝潢隔戶牆面高處均受燒燻黑，東
    側高處吊掛分離式冷氣室外機受燒變色、塑質外殼受燒燒熔
    ，且致屬於現供人使用住宅之陳盈諄所有位在臺中市○區○村
    路0段000巷00號建築物騎樓水泥被覆層樓頂板受燒燻黑、東
    南側部分泛白剝落，大門上方磁磚牆面受燒燻黑，東側磁磚
    剝落、裸露水泥牆面受燒變色，落地鋁門高處受燒變色，及
    該處騎樓停放之陳盈諄所有車號000-0000號普通重型機車、
    温琬婷所有車號000-0000號自用小客車及陳建居所有車號00
    0-000號普通重型機車受燒燒損，致生公共危險，且火勢猛
    烈及大量濃煙，最終致王月香吸入過量濃煙而失去意識倒臥
    在前開居所2樓房間，經送往衛生福利部臺中醫院急救，仍
    因體表大面積燒傷及吸入火場氣體，致休克併呼吸衰竭死亡
    。嗣經臺中市政府消防局獲報後，前往救災而查獲上情。
二、案經臺灣臺中地方檢察署檢察官偵查起訴。
    理  由
壹、證據能力方面：
一、本案據以認定被告林清貴犯罪之被告以外之人於審判外之言
    詞或書面證據等供述證據：證人即鄰居陳盈諄、林柔邑、證
    人即被告子女林建鋒、林佩旻、證人即在場協助救火之王煜
    先、證人即當時在場之江昱賢、證人即有線電視員工黃議禾
    分別於消防人員詢問時、證人即被告子女林秀徽於消防人員
    詢問及警詢時之證述與職務報告書等部分，公訴人、被告及
    其辯護人在本院111年7月5日審理時，均同意作為證據使用(
    見本院卷第124-129頁)，復經本院審酌認該等詢問內容及警
    詢分別係消防局科員、警員依法通知詢問，又前開職務報告
    書則為承辦警員記載本案偵辦經過，該等證據之作成或取得
    均無違法、不當或顯不可信之情況，均屬適當，依刑事訴訟
    法第159條之5第1項之規定，具有證據能力。
二、又本案認定事實引用之卷內其餘非供述證據，均與本案待證
    事實具有關聯性，並無證據證明係公務員違背法定程序取得
    ，依刑事訴訟法第158條之4規定反面解釋，亦均有證據能力
    。
貳、實體部分：
一、認定犯罪事實所憑之證據及理由：
    上揭犯罪事實，業據被告於本院準備程序及審理時均坦承不
    諱(見本院卷第65、123、131頁)，核與證人即鄰居陳盈諄、
    林柔邑、證人即被告子女林建鋒、林佩旻分別於消防人員詢
    問及偵訊時、證人即被告女兒林秀徽於消防人員詢問、警詢
    及偵訊時、證人即在場協助救火之王煜先於消防人員詢問及
    偵訊時、證人即當時在場之江昱賢於消防人員詢問時、證人
    即臺中市消防局火災調查科科員施盈孜於偵訊時、證人即有
    線電視員工黃議禾於消防人員詢問時證述情節均相符合【陳
    盈諄部分：見臺灣臺中地方檢察署110年度相字第1807號相
    驗卷宗(下稱相卷)第197-199頁、臺灣臺中地方檢察署110年
    度偵字第39899號偵查卷宗(下稱偵卷)第31-32頁；林柔邑部
    分：見相卷第201-203頁、偵卷第32-33頁；林建鋒部分：見
    相卷第157-161、163-169頁、偵卷第16-17、48-49頁；林佩
    旻部分：見相卷第171-173頁、偵卷第17-18頁；林秀徽部分
    ：見相卷第33-39、63-65、193-195頁、偵卷第21頁；王煜
    先部分：見相卷第175-179、181-183、185-187頁、偵卷第1
    8-19頁；江昱賢部分：見相卷第189-191頁；施盈孜部分：
    見偵卷第33-35頁；黃議禾部分：見相卷第205-207頁】，且
    有職務報告書1紙、現場照片5張、死者照片2張、相驗筆錄1
    份、臺灣臺中地方檢察署相驗屍體證明書1紙、臺灣臺中地
    方檢察署檢驗報告書1份、臺中市政府警察局第三分局相驗
    照片10張、臺中市政府消防局110年11月1日中市消調字第11
    00061186號函暨檢附臺中市政府消防局火災原因調查鑑定書
    1份、火災原因調查鑑定書摘要5紙、火災現場勘察人員簽到
    表5紙、火災現場勘察紀錄及原因研判12紙、火災出動觀察
    紀錄2紙、內政部消防署110年10月22日消署調字第11009004
    21號函暨檢附火災證物鑑定報告書(鑑定案件編號第0000000
    號)、內政部消防署110年10月26日消署調字第1100900402號
    函暨檢附火災證物鑑定報告書(鑑定案件編號第0000000號)
    各1份、火災現場平面圖及物品配置圖5紙、火災現場照片資
    料1份、受災戶、死傷人員暨燒損車輛清冊1紙、臺中市政府
    消防局救護紀錄表9紙、現場照片1張、路口監視器錄影畫面
    截圖照片8張、現場一樓屋內擺設示意圖、鋰電池充電方式
    示意圖、鋰電池同型產品型號規格網頁資料、鉛酸電池同型
    產品型號規格網頁資料、XT60接頭網頁照片資料、定電壓充
    電網頁資料、臺中市政府消防局111年6月8日中市消調字第1
    110032654號函各1紙在卷可稽(見相卷第17、53-57、57-59
    、61、67、69-77、81-87、89-435、93-102、103-111、113
    -135、137-139、209-224、225-236、237-246、247-401、4
    03-404、407-423、426、427-430頁、偵卷第57、59、61、6
    3、65、67頁、本院卷第81-82頁)；又被告本應注意將軟包
    鋰電池組裝在鉛酸電池之充電器上，且使用電源延長線進行
    充電可能引燃火災，並應隨時留意充電器使用情形，而依當
    時情形並無不能注意之情事，竟疏未注意防護，逕行上樓睡
    覺，致失火燒燬前揭住宅並造成被害人王月香因而死亡，其
    對本案火災之發生，係有過失，且其過失與上開住宅燒燬及
    被害人王月香死亡結果間，具有相當因果關係，被告之自白
    與事實相符，應堪採信。
二、論罪科刑：
　㈠按刑法之放火罪或失火罪所保障者乃社會法益，其所直接侵
    害之法益，為一般社會之公共安全，雖私人之財產法益亦同
    時受侵害，但既列入公共危險罪章內，自以社會公安之法益
    為重；況放火或失火行為原含有毀損性質，如燒燬現供人使
    用之住宅罪，自係指供人居住房屋之整體而言，應包括墻垣
    及該住宅內所有設備、傢俱、日常生活上之一切用品。故一
    個放火或失火行為，若同時燒燬住宅及該住宅內所有其他物
    品，無論該其他物品為他人或自己所有，與同時燒燬數犯罪
    客體者之情形不同，均不另成立刑法第175條放火、失火燒
    燬住宅以外他人或自己所有物罪（最高法院79年度台上字第
    1471號判決意旨參照）。如該住宅本身尚未達喪失其效用之
    程度，因該罪並無處罰未遂犯之規定，故於此情形應係觸犯
    刑法第175條第3項之失火燒燬第173條、第174條以外物品罪
    （最高法院85年度台上第3196號判決要旨參照）。刑法第17
    3條第1項「現供人使用之住宅」，謂現時供人住居使用之房
    宅而言（最高法院110年度台上字第603號判決意旨參照），
    又按刑法上公共危險罪，其所保護之法益，重在公共安全，
    故其罪數應以行為之個數定之。又一失火行為所燒燬之對象
    縱然不同，但行為僅一個，而應為整體的觀察，成立單純一
    罪（最高法院85年度台上字第2608號判決意旨參照）。本案
    被告失火行為，同時燒燬前開住宅及物品，揆諸前開判決意
    旨，應僅成立1罪，是核被告林清貴所犯，係犯刑法第276條
    第1項之過失致人於死罪與刑法第173條第2項之失火燒燬現
    供人使用之住宅罪。
　㈡被告以一過失行為同時觸犯過失致人於死及失火燒燬現供人
    使用之住宅等罪，為想像競合犯，爰依刑法第55條前段規定
    ，從一重之過失致人於死罪論處。
　㈢爰以行為人之責任為基礎，審酌被告因一時疏忽未注意電器
    用品之用電安全，致引發火災燒燬本案住宅及物品，造成嚴
    重公安危險，且使被害人即被告之妻王月香因而葬生火場，
    造成其與家屬心中永難彌補之傷痛，所為於法有違，惟念及
    被告犯後坦承犯行，已生悔意，且與被害人陳盈諄、温琬婷
    、陳建居、賴裕元成立調解，以分期付款方式向陳盈諄、温
    琬婷及陳建居賠償新臺幣(下同)30萬元、向賴裕元賠償8萬
    元，此有臺中市南區調解委員會調解書1份附卷供參(見本院
    卷第73頁)，且已獲得被害人王月香子女諒解，不予追究等
    情(見本院卷第132頁)，犯後態度尚佳，兼衡被告前曾有公
    共危險之前科，有臺灣高等法院被告前案紀錄表1份在卷可
    稽(見本院卷第17-18頁)，素行非佳，暨其國小畢業學歷，
    目前無業及家境貧寒之生活狀況，業經被告陳明在卷(見本
    院卷第133頁)等一切情狀，量處如主文所示之刑，並諭知易
    科罰金之折算標準。
　㈣被告前曾於109年間，因公共危險案件，經本院以109年度中
    交簡字第2877號判決判處有期徒刑2月，罰金新臺幣1萬元，
    緩刑2年，緩刑期內付保護管束，並命其向執行檢察官指定
    之政府機關、政府機構、行政法人、社區或其他符合公益目
    的之機構或團體，提供60小時之義務勞務，並接受法治教育
    1場之宣告，緩刑期間自109年12月14日至111年12月13日止
    之前案紀錄，有臺灣高等法院被告前案紀錄表1份在卷可稽(
    見本院卷第17-18頁)，尚與刑法第74條第1項緩刑之要件未
    合，爰不予宣告緩刑，附此敘明。
據上論斷，應依刑事訴訟法第299條第1項前段，刑法第173條第2
項、第276條、第55條前段、第41條第1項前段，刑法施行法第1
條之1第1項，判決如主文。
本案經檢察官陳旻源提起公訴，檢察官朱介斌到庭執行職務。
中　　華　　民　　國　 111　　年　　7 　　月　　26　　日
　　　　　　　　　刑事第十五庭審判長法　官　簡佩珺
                                    法  官  張雅涵
                                    法  官  湯有朋
以上正本證明與原本無異。
如不服本判決應於收受送達後20日內向本院提出上訴書狀，並應
敘述具體理由；其未敘述上訴之理由者，應於上訴期間屆滿後20
日內向本院補提理由書（均須按他造當事人之人數附繕本）「切
勿逕送上級法院」。
告訴人或被害人如不服判決，應備理由具狀向檢察官請求上訴，
上訴期間之計算，以檢察官收受判決正本之日起算。
                            　　　　書記官  黃美雲
中　　華　　民　　國　　111 　年　　7 　　月　　26　　日
附錄本案論罪科刑法條：
刑法第173條第2項
失火燒燬前項之物者，處1年以下有期徒刑、拘役或1萬5千元以
下罰金。
刑法第276條
因過失致人於死者，處5年以下有期徒刑、拘役或50萬元以下罰
金。